【裁判字號】    88,自,212
【裁判日期】    890810
【裁判案由】    偽造文書等
【裁判全文】
臺灣桃園地方法院刑事裁定                          八十八年度自字第二一二號
    自  訴  人  甲○○
    被      告  乙○○
    主  文
本件自訴駁回。
    理  由
一、按法院或受命法官於自訴案件第一次審判期日前，依訊問自訴人、被告或蒐集、
    調查證據結果，認為案件有刑事訴訟法第二百五十二條至第二百五十四條之情形
    者，得以裁定駁回其自訴，同法第三百二十六條第三項定有明文。
二、本件自訴意旨略以：被告乙○○明知自訴人甲○○並無詐欺之犯行，竟於民國八
    十七年七月十四日具狀向台灣高雄地方法院檢察署誣指自訴人意圖為自己不法之
    所有，於八十七年四月十六日在高雄市○○○路三七二號被告所經營之中天當鋪
    ，佯以所有之車號P三二一九○號自用小客車設質，約定典當期間為一個月，並
    簽訂汽車買賣契約書，屆期自訴人不回贖時，同意以典價作為賣價，藉以取信被
    告而詐得款項新台幣（下同）十四萬元，嗣於八十七年四月二十三日又藉詞需使
    用車輛，向被告借用車輛，並簽下借車保證書，使被告陷於錯誤而將前開自用小
    客車交付，涉有詐欺罪嫌云云，意圖使自訴人受刑事處分，並偽造自訴人名義之
    汽車買賣契約書、借車保證書，因認被告涉有刑法上誣告、偽造私文書罪嫌云云
    。
三、查誣告罪之成立以意圖他人受刑事處分或懲戒處分，而為虛偽之告訴告發報告者
    為要件。所謂虛偽係指明知無此事實故意捏造而言，若告訴人誤認有此事實或以
    為有此嫌疑，自不得指為虛偽，即難科以本罪。迭經最高法院著有二十年上字第
    七一七號判例、四十年台上字第八八號判例揭示其旨。又刑法上偽造私文書罪，
    以無製作權者製作內容虛偽私文書，並足以生損害於公眾或他人者，始克成立。
    苟製作權人授權行為人製作文書，其內容容有不實，亦非得論以行為人偽造私文
    書罪名。本件自訴人指被告涉有誣告罪、偽造私文書罪，無非以被告前向台灣高
    雄地方法院檢察署具狀告訴自訴人詐欺，嗣經台灣高等法院高雄分院判處無罪確
    定，而被告於該案中提出汽車買賣契約書、借車保證書除立約簽署人處確係自訴
    人自行簽署外，其餘汽車買賣契約書上「標的」、「價款」、「車牌」、「引擎
    號碼」（引擎號碼寫錯）部分，借車保證書上「日期」部分，均係被告所為等情
    為據。惟訊之被告堅決否認右揭犯嫌，辯稱自訴人確實以汽車向伊經營之中天當
    鋪典當借款，嗣藉詞將汽車索回，再向其他當鋪典當該汽車，借款復未清償，顯
    有詐欺之故意，伊先前具狀告訴自訴人，並非誣指。至於汽車買賣契約書、借款
    保證書內容均由伊填好後再由自訴人簽名確認，絕無偽造自訴人名義之私文書等
    語。經查，被告於八十七年七月十四日具狀向台灣高雄地方法院檢察署指自訴人
    意圖為自己不法之所有，於八十七年四月十六日向被告所經營之中天當鋪，佯稱
    將其所有之車號P三二一九○號自用小客車設質，約定典當期間為一個月，並簽
    訂汽車買賣契約書，屆期自訴人不回贖時，同意以典價作為賣價，藉以取信被告
    而詐得款項十四萬元，嗣於八十七年四月二十三日又藉詞需使用車輛，向被告借
    用車輛，並簽下借車保證書，使被告陷於錯誤而將前開自用小客車交付，涉有詐
    欺罪嫌云云，經台灣高雄地方法院檢察署八十七年度偵字第一六六六七號偵察案
    件起訴，台灣高雄地方法院以八十七年度易字第六二二四號為第一審刑事判決，
    判處自訴人有期徒刑六月，嗣經自訴人上訴，台灣高等法院高雄分院以八十八年
    度上易字第六五九號刑事判決將原判決撤銷，判處自訴人無罪確定乙節，業經本
    院調閱上開刑事卷宗查核屬實。然自訴人於八十七年三月三十日持其所有之上開
    車輛及行車執照向訴外人劉旭明所經營之當鋪質押借款，嗣車輛取回後，復重新
    向高雄市監理處申請行車執照，於八十七年四月十六日又以同車及新申請之行車
    執照向被告所經營之中天當鋪質押借款，車輛取回後，明知行車證件上質押於被
    告處，竟仍向台北市監理處重新申請行車執照，再以同車持向訴外人洪春福所經
    營之泰安當鋪典當借款，而迄前開刑事案件審結前，自訴人積欠被告之款項仍有
    部分未清償等情，除經自訴人於前案審理中自承外，復為該案證人洪春福、劉旭
    明於前案中證述明確，並有台北監理處八十八年一月十三日北市監三字第八八六
    ○一○六○○○號函、高雄市監理處八十八年一月十四日八八高市監二字第五○
    二號函附於前開台灣高雄地方法院法院八十七年度易字第六二二號刑事卷宗內可
    稽，足見自訴人確以謊報行車執照遺失之方式，將同一自用小客車多次質押擔保
    ，復未如期償還以前開方式向被告經營之中天當鋪所借得之款項，被告因此認自
    訴人涉有詐欺罪嫌，實有合理之懷疑，具狀提起告訴，要無捏造事實可言，自不
    得指為虛偽，非得僅以事後自訴人獲判無罪確定，而科以被告誣告罪至明。又被
    告於前案中提出之汽車買賣契約書、借車保證書，該文書均經自訴人簽名捺印，
    此既為自訴人所不否認，而自訴人為一智慮成熟之中年男子，又非首次持車質押
    借款，對於該等定型化文件上簽署捺指印所產生之法律效果，自當知之甚詳，其
    於簽名捺指印之前，必然閱讀該文件之文字並且同意其內容。自訴人雖稱被告係
    令其於空白文件上簽名，嗣後始自行填寫內容，未經其本人同意，仍屬偽造文書
    之行為云云，然此為被告所否認，經本院調閱上開刑事卷宗所附之汽車買賣契約
    書、借車保證書原本，以肉眼觀察，實難認被告之筆墨字跡是否覆蓋於自訴人之
    指印之上。況縱認自訴人所稱上開文件係經伊簽名捺印後，始由被告自行填寫內
    容等情屬實，以社會現狀而論，容或有經營當鋪業者慣令借款人簽署部分內容空
    白之文件，於借款人屆期未清償借款時，再自行填寫部分內容，藉以逼使債務人
    還債之情狀，然究其實際，本案上開文件均係定型化格式印刷製作，僅於標的、
    價金、日期等處空白，該處縱未加以填寫，自訴人於簽名之際仍可明白該文件之
    大致內容，及所產生之法律效果，其於自由意志未受限制之情狀下，仍簽名捺印
    於上，顯然經過經濟利益之考量，願承擔簽署空白條款文件之不利益以遂借款之
    目的，其簽名捺印乃授權被告所經營之中天當鋪可就其空白處自行填寫文字至明
    。從而，被告不論係填寫該自訴人名義之文件後，經自訴人簽名，或係經由自訴
    人簽名後，自行填寫內容，均應認係自訴人授權所為，要無偽造自訴人名義之私
    文書可言，與偽造私文書罪之要件並不相符。此外，復查無積極證據足資證明被
    告有何誣告、偽造私文書犯行，應認被告犯罪嫌疑尚屬不足，依首揭說明，本件
    自訴應予駁回。
據上論斷，應依刑事訴訟法三百二十六條第三項、地二百五十二條第十款，裁定如主
文。
中      華      民      國      八十九      年    八    月    十        日
                                臺灣桃園地方法院刑事第五庭
                                        法  官   楊得君
右正本證明與原本無異。
如不服本裁定，應於裁定送達後五日內向本院提出抗告狀。
                                        書記官   簡慧瑛
中        華        民        國   八十九   年   八   月    十一    日


司法院資訊處製作；財團法人民間司法改革基金會備份。
